臺灣板橋地方法院交通事件裁定　　 　 95年度交聲字第1499號
原處分機關　交通部公路總局臺北區監理所
異　議　人
即受處分人　甲○○
上列受處分人因違反道路交通管理處罰條例案件，對於交通部公
路總局臺北區監理所民國九十五年八月十一日所為之處分（原處
分案號：北監自裁字裁四０－ＣＶＰ五二九二二八號、北監自裁
字裁四０－ＣＶＰ五二九二二九號），聲明異議，本院裁定如下
：
    主  文
原處分均撤銷。
甲○○均不罰。
    理  由
一、聲明異議意旨略以：異議人即受處分人甲○○所有之車號Ｆ
    Ｉ－七七五０號自用小客車，分別於民國九十五年四月四日
    八時十九分及同日十時十分許，因在臺北縣新莊市○○路○
    段及臺北縣新莊市○○路上之收費停車處所停車，未依規定
    繳費，經臺北縣政府交通局掣單逕行舉發。惟異議人上開自
    用小客車已多年失修，停放在臺北縣五股鄉○○路○段的路
    旁多年，車牌亦遭竊賊偷走，並裝於他人之車上，且異議人
    亦未曾收過本件之停車繳費單或催繳單，故本件違規係竊賊
    所犯，為此聲明異議，請求撤銷原處分等語。
三、按汽車駕駛人在道路收費停車處所停車，未依規定繳費，主
    管機關應書面通知駕駛人於七日內補繳，並收取必要之工本
    費用，逾期再不繳納，處新臺幣三百元罰鍰，道路交通管理
    處罰條例第五十六條第二項定有明文。次按送達，於應受送
    達人之住居所、事務所或營業所為之。但在行政機關辦公處
    所或他處會晤應受送達人時，得於會晤處所為之，行政程序
    法第七十二條第一項亦有規定。末按最高法院七十六年臺上
    字第四九八六號判例意旨謂：認定犯罪事實所憑之證據，雖
    不以直接證據為限，間接證據亦包括在內，然而無論直接證
    據或間接證據，其為訴訟上之證明，須於通常一般之人均不
    致有所懷疑，而得確信其為真實之程度者，始得據為有罪之
    認定，倘其證明尚未達到此一程度，而有合理之懷疑存在而
    無從使事實審法院得有罪之確信時，即應由法院為諭知被告
    無罪之判決等語，即認定被告有罪，就該有罪事實不能有任
    何之合理懷疑存在，此為刑事訴訟法上法院認定事實之最重
    要原則之一，於法院審理行為人違反道路交通管理處罰條例
    案件時，亦當有其適用。易言之，法院於審理行為人違反道
    路交通管理處罰條例案件，當踐行完畢調查證據之程序後，
    為事實之認定時，如就原處分機關所認定之行為人違規之事
    實仍有合理之訴訟上懷疑，而無法百分之百確信行為人確有
    該當於道路交通管理處罰條例各該處罰條文之構成要件事實
    時，此際即應依訴訟上之待證事實「倘有懷疑，則從被告之
    利益作解釋」之證據法則，作對受處分人有利之認定。
四、查本件異議人即受處分人甲○○所有之車號ＦＩ－七七五０
    號自用小客車，於九十五年四月四日八時十九分及同日十時
    十分許，因分別在臺北縣新莊市○○路○段及臺北縣新莊市
    ○○路上之收費停車處所停車，不依規定繳費違規，經臺北
    縣政府交通局掣單逕行舉發之事實，固有違規查詢報表二紙
    及交通部公路總局臺北區○○○○○道路交通管理事件裁決
    書影本二紙在卷足憑。然異議人甲○○堅詞否認有前揭違規
    行為，並以前開情詞置辯，經查：
  (一)依上述應適用之處罰規定，主管機關於裁處時，應先以書面
    通知異議人於七日內補繳，逾期未繳，始得處以罰鍰；而本
    件主管機關即臺北縣政府交通局確實有依上開規定以書面通
    知異議人於七日內補繳一節，固有臺北縣政府九十六年一月
    三日北府路停字第０九五０九一一一七三號函所檢送之一次
    及二次催繳單查詢結果一紙在卷可憑，然據該函所檢附之大
    宗掛號函件存根及台北縣政府送達證書所示，本件之催繳通
    知單均係向「臺北縣新莊市○○街二一四巷十弄十七號之三
    」為送達，惟異議人於八十六年九月二日即自上址遷入至「
    臺北縣五股鄉○○路○段三十二巷四十號三樓」為送達，是
    本件送達不合法，不生送達之效力，故本件補繳通知書尚未
    對異議人生效，則主管機關之裁罰即有未洽。
  (二)另異議人稱其車牌遭竊一事，雖異議人無法提出相關事證以
    玆佐證，然經本院依職權調查結果，本件異議人所有之ＦＩ
    －七七五０號車牌確實曾於不詳時間於臺北縣五股鄉○○路
    ○段遭竊，並被置換於前於九十五年三月二十四日遭竊之五
    Ｇ－四八七０號自小客車，嗣上開懸掛ＦＩ－七七五０號車
    牌而車籍為車號五Ｇ－四八七０號之自小客車再於九十五年
    四月十二日遭竊，嗣於九十五年六月十四日始為警查獲，此
    有臺灣板橋地方法院檢察署九十五年度偵字第一六八八七號
    檢察官聲請簡易判決處刑書及本院九十五年度簡字第四七八
    六號刑事簡易判決可稽。而該前案判決雖未認定異議人車牌
    之遭竊時間，惟由置換車牌之時間觀之，足見異議人之前開
    辯解堪予採信，此外，復查無其他積極證據足以證明異議人
    確有原處分機關所認定之前開違規行為，自應依前揭說明對
    異議人為有利之認定。從而，原處分機關逕依道路交通管理
　  處罰條例第五十六條第二項之規定，對異議人裁罰，即屬無
    據。
五、綜上所述，原處分機關或舉發機關就本件補發通知單並無法
    舉出已合法送達於異議人之事證，自難苛求異議人於該補發
    通知單上所載繳納期限內為停車費之繳交；且本件亦無證據
    足以證明本件裁決書所載違規行為時係異議人駕駛或使用上
    開自用小客車，則原處分機關遽予裁罰異議人，於法未合。
    是本件聲明異議為有理由，爰將原處分撤銷，並諭知異議人
    不罰。
據上論斷，應依道路交通案件處理辦法第二十條，裁定如主文。
中　　華　　民　　國　　96　　年　　3 　　月　　9 　　日
                  交通法庭  法　官  王士珮
以上正本證明與原本無異
如不服本裁定應於送達後5日內向本院提出抗告狀。
                                書記官　程欣怡
中　　華　　民　　國　　96　　年　　3 　　月　　9 　　日
